臺灣高雄地方法院刑事判決
111年度金訴字第91號
公  訴  人  臺灣高雄地方檢察署檢察官
被      告  唐國偉



上列被告因違反洗錢防制法等案件，經檢察官提起公訴（110年
度偵字第14966號、24299號），被告於準備程序中對被訴事實為
有罪之陳述，經本院合議庭裁定由受命法官獨任進行簡式審判程
序，判決如下：
    主  文
戊○○犯如附表一所示之罪，各處如附表一「主文欄」所示之「宣
告刑」及「沒收」。
    事  實
一、戊○○可預見將自己申辦之銀行帳戶任意提供予他人使用，可
    能遭用於財產犯罪，且依指示將帳戶內之犯罪贓款提領後交
    付他人，將可能因無法掌控款項後續流向與使用情形，而無
    從追蹤款項之去向及所在，使不法所得因此轉換成為形式上
    合法來源之資金或財產，切斷不法所得與犯罪行為之關聯性
    ，產生遮斷金流以逃避國家追訴、處罰之效果，仍不違背其
    本意，和年籍不詳之自稱「林威逸」之成年人(無證據證明
    「林威逸」未成年，亦無證據證明戊○○知悉「林威逸」所屬
    詐欺集團成員人數達三人以上），共同意圖為自己不法之所
    有，基於詐欺取財及一般洗錢之未必故意之犯意聯絡，於民
    國110年2月1日前某日，將其申辦之臺灣銀行帳號000000000
    000號帳戶（下稱本案帳戶）資料提供予自稱「林威逸」之
    人。「林威逸」取得本案帳戶後，與其所屬詐欺集團成員於
    附表二所示之時間，以附表二所示詐騙方式，向乙○○及丙○○
    等人施用詐術，致其等陷於錯誤，匯款如附表二所示之金額
    至本案帳戶，復由戊○○依「林威逸」指示，以如附表二「提
    領方式」欄所示提領後交付予「林威逸」收受，以此迂迴層
    轉之方式，製造金流斷點，而掩飾、隱匿詐欺犯罪所得之去
    向及所在，戊○○即可收取1％之報酬。嗣乙○○及丙○○發覺遭騙
    報警處理，警方循線查獲上情。
二、案經乙○○、丙○○告訴及高雄市政府警察局林園分局與新竹縣
    政府警察局橫山分局報告臺灣高雄地方檢察署檢察官偵查起
    訴。　　　　
    理  由
壹、程序事項：
一、本件被告戊○○（下稱被告）所犯係死刑、無期徒刑、最輕本
    刑為3年以上有期徒刑以外之罪，其於準備程序中就被訴事
    實為有罪之陳述，經法官告知簡式審判程序之旨，並聽取當
    事人之意見後，本院依刑事訴訟法第273條之1第1項之規定
    ，裁定進行簡式審判程序。又本件係依前條規定行簡式審判
    程序，其證據調查依同法第273條之2所定原不受審判外陳述
    排除之限制；且檢察官及被告對於卷內各項證據亦不爭執證
    據能力，復無事證顯示有何違法取得或類此瑕疵之情，故卷
    內所列各項證據，自均有證據能力，合先敘明。
貳、認定犯罪事實所憑之證據及理由：
一、上開事實，業據被告於本院審理時坦承不諱（見本院卷第35
    4頁、374頁），核與證人即告訴人乙○○及丙○○於警詢中證述
    情節相符（見91警一卷第10至12頁、91偵二卷第7至8頁），
    復有如附表二「證據名稱及出處」欄所示書物證在卷可考，
    足認被告之任意性自白與事實相符，堪予採為本案認定事實
    之依據。從而，本案事證明確，被告上開犯行堪以認定，應
    依法論科。
參、論罪科刑
一、按共同實行犯罪行為之人，在合同意思範圍以內，各自分擔
    犯罪行為之一部，相互利用他人之行為，以達其犯罪之目的
    者，即應對於全部所發生之結果，共同負責，不問犯罪動機
    起於何人，亦不必每一階段犯行，均經參與（最高法院107 
    年度台上字第4661號判決意旨可資參照）。又依現行洗錢防
    制法（於105年12月28日修正公布，於106年6月28日生效施
    行）第2條第2款、第3條第2款規定，掩飾或隱匿刑法第339
    條犯罪所得之本質、來源、去向、所在、所有權、處分權或
    其他權益者，即構成洗錢行為。是依修正後洗錢防制法，掩
    飾刑法第339條第1項詐欺取財犯罪所得去向之行為，亦可構
    成洗錢罪。倘行為人意圖掩飾或隱匿特定犯罪所得來源，而
    將特定犯罪所得交予其他共同正犯予以隱匿，或由共同正犯
    以虛假交易外觀掩飾不法金流移動，即難認僅單純犯罪後處
    分贓物之行為，應仍構成該法第2條第1或2款之洗錢行為（
    最高法院109年台上字第436號、第1135號刑事判決意旨參照
    ）。是被告將本案帳戶供「林威逸」所屬詐欺集團作為收取
    被害贓款，並受「林威逸」指示前往提領詐欺贓款後，即將
    上揭款項轉交「林威逸」，且迄今無法供出「林威逸」究係
    何人，其轉交款項行為已製造金流斷點，使偵查機關難以追
    查帳戶金流，以達掩飾詐欺犯罪所得之本質及去向，自屬洗
    錢防制法所稱之洗錢行為。
二、論罪：　　
　　核被告所為，係犯刑法第339條第1項之詐欺取財罪、洗錢防
    制法第14條第1項之一般洗錢罪。
三、共同正犯：　　
　㈠被告雖非實際上對告訴人實施詐欺行為者，然被告依「林威
    逸」指示，將告訴人受騙款項，提領後再轉交「林威逸」，
    被告與「林威逸」間，在詐欺取財及洗錢合同意思範圍內，
    互相利用他人行為，分擔實行，共同達成詐欺及洗錢目的，
    而有犯意聯絡與行為分擔，應依刑法第28條規定，論以共同
    正犯。
  ㈡又本案之詐欺取財犯行模式，已如前述，除無證據可證明被
    告有直接以電話或通訊軟體詐欺告訴人，另被告供稱其僅受
    「林威逸」指示而前往領款，觀之現今詐欺取財之方式多端
    ，且為躲避查緝，成員分工細緻，實無積極證據認被告就詐
    欺集團內之參與之人數及如何遂行詐欺取財犯行之犯罪情節
    有所認識或容任，則難以認定被告與本案詐欺集團內其他成
    年成員間具有犯意聯絡及行為分擔，附此敘明。
四、罪數：
　㈠被告所犯詐欺取財、一般洗錢等犯行，各有部分合致，且犯
    罪目的單一，依一般社會通念，自應評價為一罪方符合刑罰
    公平原則，應依刑法第55條想像競合犯之規定，從其中法定
    刑較重之一般洗錢罪處斷。　　　　　　 
  ㈡被告就對附表二所示告訴人所犯一般洗錢行為，受侵害之財
    產監督權既歸屬各自之權利主體，且犯罪時、空亦有差距，
    應屬犯意各別，行為互殊，而應分論併罰。
五、按洗錢防制法第16條第2項規定：犯前二條之罪，在偵查或
    審判中自白者，減輕其刑。查被告就其本案所為一般洗錢罪
    犯行於本院審理時坦承不諱（見本院卷第374頁），應依上
    開規定減輕其刑。
六、量刑：
    爰以行為人之責任為基礎，審酌被告提供自己帳戶供收取詐
    欺款項，與他人共同遂行詐騙行為，嗣後更進一步將款項提
    領交付他人，致使檢警無法追查後續金流，其行為應予非難
    ；復衡酌被告參與詐欺犯行之犯罪參與程度，及考量本案告
    訴人所受財產上損害數額，及被告迄今未賠償告訴人所受損
    害等犯罪情節及犯罪所生危害；然被告犯後終知坦認犯行，
    犯後態度尚可，再衡以被告於本院審理所稱之學歷及家庭生
    活經濟狀況（見本院卷第374頁，涉及被告隱私，不予揭露
    ）及素行等一切情狀，分別量處如主文所示之刑，並就罰金
    刑部分諭知易服勞役之折算標準，以資懲儆。又該罪為7年
    以下有刑徒刑之罪，依刑法第41條第1項規定，不得易科罰
    金，而被告前因妨害公務，經臺灣彰化地方法院判處有期徒
    刑2月確定，此有臺灣高等法院被告前案紀錄表在卷可憑，
    是被告於本院審理時請求判處得以易科罰金之刑，與前開法
    律規定不合；又其於本院裁判時已受有期徒刑以上刑之宣告
    ，亦不符合緩刑資格，附此敘明。
七、被告所犯如附表一之各罪不合併定應執行刑之理由：
　　關於數罪併罰之案件，如能俟被告所犯數罪全部確定後，於
    執行時，始由該案犯罪事實最後判決之法院所對應之檢察署
    檢察官，聲請該法院裁定之，無庸於每一個案判決時定其應
    執行刑，則依此所為之定刑，不但能保障被告（受刑人）之
    聽審權，符合正當法律程序，更可提升刑罰之可預測性，減
    少不必要之重複裁判，避免違反一事不再理原則情事之發生
    （最高法院110年度台抗大字第489號裁定意旨參照）。查，
    被告於本案所犯如附表一所示之3罪，固符合數罪併罰之要
    件，惟被告另有類似之詐欺案件（即後述之退併辦案件），
    是被告上開案件所犯之罪與被告本案犯如附表一所示2罪，
    日後有合併定執行刑之情形，依照前開說明，俟被告所犯數
    罪全部確定後，由檢察官聲請裁定為宜，爰不予定應執行刑
    ，附此陳明。　　　
肆、沒收
一、按犯罪所得，屬於犯罪行為人者，沒收之。前二項之沒收，
    於全部或一部不能沒收或不宜執行沒收時，追徵其價額，刑
    法第38條之1第1項前段、第3項定有明文。然而，於集團性
    犯罪，各成員間有無不法所得，未必相同，若分配較少甚至
    未受分配之人，仍就全部犯罪所得負沒收或追徵之責，勢必
    超過個人所得之剝奪，無異代替其他參與者承擔責任。因此
    ，犯罪所得之沒收，應就各人「實際分得」或「有事實上處
    分權限」之犯罪所得宣告沒收。洗錢防制法第18條第1項前
    段另規定：「犯第14條之罪，其所移轉、變更、掩飾、隱匿
    、收受、取得、持有、使用之財物或財產上利益，沒收之」
    。但實務上對於共同正犯之犯罪所得宣告沒收，既以各人實
    際取得或有事實上處分權者為限，本於法律解釋一致性之原
    則，對上述條文亦應為相同解釋。況且上述條文既未規定「
    不問屬於犯罪行為人與否，均予沒收」，在立法體例上即難
    以認為刑法第38條之1第1項之特別規定，仍應依上述說明，
    只就各人實際取得或有事實上處分權之犯罪所得宣告沒收。
    若共同正犯成員因未受分配、尚未分配，或對不法所得並無
    事實上處分權限，即不應宣告沒收。經查：
　㈠被告於本院準備程序及審理時均供稱其領款分得1％之犯罪所
    得（見本院卷第195頁、第354頁），此即為被告之犯罪所得
    ，然未據扣案，且卷內復無其他證據足認被告除前開供認之
    1％之報酬外，尚有獲得其他報酬或所得，故僅就被告提領如
    附表二所示告訴人被害款項之1％（乙○○部分為1500元；丙○○
    部分為850元），依刑法第38條之1第1項規定宣告沒收，並
    於全部或一部不能沒收或不宜執行沒收時，依同條第3項規
    定追徵其價額。
　㈡被告其餘提領之款項，業已轉交本案詐欺集團之「林威逸」
    而非由支配，故就此部分犯罪所得，無庸對被告宣告沒收，
    併此敘明。　　
二、犯罪所用之物
　　未扣案之本案帳戶存簿、提款卡，固係被告所有，供本案犯
    行所用之物，然因告訴人報警處理後，前開帳戶已遭列為警
    示帳戶，並停止原有存摺、提款卡之功能，故未扣案之存摺
    、金融提款卡，亦無再次供詐騙所用之風險，已無刑法上重
    要性，依刑法第38條之2第2項之規定，不予宣告沒收。
伍、退併辦：
一、本件臺灣高雄地方檢察署檢察官以111年度偵字第239號（被
    害人為庚○○）、111年度偵字第1737號（被害人丁○○）併辦
    意旨書移請併辦，併辦意旨略以：就併辦意旨書所示之事實
    ，與本案經提起公訴之事實，具有想像競合犯之裁判上一罪
    關係，為同一案件，而請求本院併辦等語。
二、按案件起訴後，檢察官認與起訴部分具有實質上或裁判上一
    罪關係之他部事實，而函請法院併案審理，此項公函非屬訴
    訟上之請求，目的僅在促使法院注意而已。法院如認兩案具
    有實質上或裁判上一罪關係而併同審判，固係審判不可分法
    則之適用所使然。然如移送併辦部分不成立犯罪，或與起訴
    部分無實質上或裁判上一罪關係，則因檢察官對移送併案審
    理部分並未為訴訟上之請求（即依法提起公訴），法院自不
    得對移送併案審理部分予以判決，而應將該移送併辦部分退
    回原檢察官另為適法之處理（最高法院108年度台非字第2號
    、99年度台上字第1954號判決意旨參照）。又詐欺取財罪既
    係為保護個人之財產法益而設，則關於行為人詐欺犯罪之罪
    數計算，原則上自應依遭受詐欺之被害人人數定之，就不同
    被害人所犯之詐欺取財行為，受侵害之財產監督權既歸屬各
    自之權利主體，且犯罪時間或空間亦有相當差距，應屬犯意
    各別，行為互殊，均應分論併罰。
三、經查，本院前已敘明本案被告提領本案帳戶內款項行為已屬
    參與詐欺取財罪構成要件行為之實行，被告所為自非單純提
    供金融帳戶予不法份子使用之幫助行為，是移送併辦意旨書
    所示被害人遭詐騙之犯罪事實，與本案之告訴人並不相同，
    所侵害之財產法益各異，且被告對不同被害人詐欺犯罪之犯
    意各別、行為互殊，本應分論併罰，要難認移送併辦意旨書
    所示犯行與本院前揭論罪科刑部分有何事實上或裁判上一罪
    或同一案件之關係可言，本院自無從併予審理，應退回由檢
    察官另為適法之處理。
據上論斷，應依刑事訴訟法第299條第1項前段，判決如主文。
本案經檢察官己○○提起公訴，檢察官甲○○到庭執行職務。
中　　華　　民　　國　　111 　年　　11　　月　　30　　日
                  刑事第十六庭  法  官  施君蓉
以上正本證明與原本無異。
如不服本判決應於收受判決後20日內向本院提出上訴書狀，並應
敘述具體理由。其未敘述上訴理由者，應於上訴期間屆滿後20日
內向本院補提理由書(均須按他造當事人之人數附繕本)「切勿逕
送上級法院」。
告訴人或被害人如不服判決，應備理由具狀向檢察官請求上訴，
上訴期間之計算，以檢察官收受判決正本之日起算。
因疫情而遲誤不變期間，得向法院聲請回復原狀。
中　　華　　民　　國　　111 　年　　11　　月　　30　　日
                                書記官  陳雅惠　　　　　　　　　
　　　　　　　　　 
附表一：    編號  事實           主文欄    宣告刑 沒收 1 附表二編號1（告訴人乙○○） 戊○○共同犯洗錢防制法第十四條第一項之一般洗錢罪，處有期徒刑伍月，併科罰金新臺幣肆萬元，罰金如易服勞役，以新臺幣壹仟元折算壹日。 未扣案犯罪所得新臺幣壹仟伍佰元沒收之，於全部或一部不能沒收或不宜執行沒收時，追徵其價額。 2 附表二編號2（告訴人丙○○） 戊○○共同犯洗錢防制法第十四條第一項之一般洗錢罪，處有期徒刑參月，併科罰金新臺幣貳萬元，罰金如易服勞役，以新臺幣壹仟元折算壹日。 未扣案犯罪所得新臺幣捌佰伍拾元沒收之，於全部或一部不能沒收或不宜執行沒收時，追徵其價額。 
附表二：
編 號 告訴人/被害人 詐騙方式 匯款時間 匯款金額（新臺幣：元） 匯入帳戶 提領方式/金流方向 證據名稱及出處 1 （ 即起訴書犯罪事實一（一 ） ） 乙○○（告訴） 詐欺集團成員於民國109年12月29日某時許，利用Pairs交友軟體聯絡乙○○，以佯稱投資外匯保證獲利云云，致乙○○陷於錯誤，依指示於右列時間匯款所示金額至所示帳戶。 ①110年2月1日12時41分 5萬元 戊○○臺灣銀行帳號000000000000帳戶 戊○○於110年2月1日15時24分17秒，現金提款38萬元（其中15萬元為本案被害人乙○○匯入，8萬5,000元為本案被害人丙○○匯入） ⒈告訴人與詐欺集團成員之通訊軟體LINE對話紀錄、轉帳交易紀錄翻拍照片（91警一卷第14-22頁） ⒉臺灣銀行五甲分行110年4月7日五甲營密字第11000012921號函暨被告戊○○帳號000000000000帳戶開戶資料及交易明細（91警一卷第23-31頁） ⒊內政部警政署反詐騙諮詢專線紀錄表、臺南市政府警察局第一分局東寧派出所受理詐騙帳戶通報警示簡便格式表（91警一卷第44-46頁） ⒋告訴人乙○○供述（91警一卷第10-12頁）    ②110年2月1日12時55分  5萬元       ③110年2月1日13時5分 5萬元    2 （ 即起訴書犯罪事實一（二 ） ） 丙○○（告訴） 詐欺集團成員於109年8月27日某時許，利用Line通訊軟體聯絡丙○○，佯稱購買黃金匯率可以賺取其中匯價云云，致丙○○陷於錯誤，依指示於右列時間匯款所示金額至所示帳戶。 110年2月1日12時43分許  　　 8萬5,000元 戊○○臺灣銀行帳號000000000000帳戶  ⒈內政部警政署反詐騙諮詢專線紀錄表、宜蘭縣政府警察局宜蘭分局員山分駐所受理詐騙帳戶通報警示簡便格式表（91偵二卷第9-10、33-37頁） ⒉告訴人與詐欺集團成員之通訊軟體LINE對話紀錄、轉帳交易紀錄翻拍畫面、國泰世華銀行存摺封面（91偵二卷第13-31頁） ⒊臺灣銀行五甲分行110年3月22日五甲營密字第11050003051號函暨被告戊○○帳號000000000000帳戶開戶資料及交易明細（91偵二卷第43-51頁） ⒋告訴人丙○○供述（91偵二卷第7-8頁） 

卷宗名稱/簡稱  高市警林分偵字第11070714400號卷宗（91警一卷） 高市警林分偵字第11070449802號卷宗（91警二卷） 雄檢110年度偵字第19801號卷宗 雄檢110年度偵字第14966號卷宗（91偵一卷） 雄檢110年度偵字第24299號卷宗（91偵二卷） 雄院110年度審金訴字第361號卷宗（91審金訴卷） 雄院111年度金訴字第91號卷宗（本院卷）  
　　
附錄本案論罪科刑法條：
中華民國刑法第339條第1項
意圖為自己或第三人不法之所有，以詐術使人將本人或第三人之
物交付者，處5年以下有期徒刑、拘役或科或併科50萬元以下罰
金。

洗錢防制法第14條第1項
有第二條各款所列洗錢行為者，處7年以下有期徒刑，併科新臺
幣5百萬元以下罰金。